臺灣高等法院臺中分院刑事判決
111年度上訴字第1992號
上  訴  人  
即  被  告  陳怡蓉



選任辯護人  陳浩華律師
上列上訴人因違反毒品危害防制條例案件，不服臺灣臺中地方法
院110年度訴字第1306號中華民國111年5月25日第一審判決（起
訴案號：臺灣臺中地方檢察署109年度偵字第28579號、109年度
毒偵字第3235號、109年度偵字第35724號），提起上訴，本院判
決如下：
    主  文
上訴駁回。
    事  實
一、乙○○明知甲基安非他命係依毒品危害防制條例所公告列管之
    第二級毒品，不得非法持有、販賣，竟仍基於意圖營利販賣
    第二級毒品甲基安非他命之各別犯意，以其持用如附表二編
    號1所示之手機作為聯絡販毒使用之工具，分別為下列犯行
    ：
(一)於民國109年2月3日23時36分許起至翌日0時59分許，以通訊
    軟體LINE暱稱「Selena Chen」與暱稱「Lambert」之洪伯易
    聯絡，約定以新臺幣（下同）2萬元之價格，交易甲基安非
    他命半台（約17.5克，起訴書誤載為1台），洪伯易並依其
    指示於同年2月4日0時48分許，將該購毒款項匯入乙○○所申
    設之台中何厝郵局帳號0000000-0000000號帳戶，2人相約於
    同年2月6日在臺中交付上開約定數量之甲基安非他命，然因
    乙○○後來未能向其毒品上手調得甲基安非他命，未依約交付
    洪伯易甲基安非他命而販賣未遂。
(二)於109年8月14日5時8分至6時45分許，在其位於臺中市○區○○
    ○路000○00號3樓之住所附近，向通訊軟體Messenger暱稱「
    無神論」之陳俊男購得甲基他非他命後（陳俊男所涉販賣第
    二級毒品部分，業經另案判處罪刑確定），再於同日晚間某
    時許，與通訊軟體LINE暱稱「迪」之丙○○聯絡，並相約在乙
    ○○上址住所內，以2,500元之價格，販售並交付數量不詳之
    甲基安非他命供丙○○當場施用完畢。
二、嗣經警於109年9月16日12時55分許，持臺灣臺中地方檢察署
    檢察官之拘票拘提乙○○到案，並於同日15時30分許，經警徵
    得其同意在其上址住所執行搜索，扣得如附表二編號1至3所
    示之物，復於同日23時32分許，經警徵得其同意後採集其尿
    液送驗，結果呈施用第二級毒品甲基安非他命後之代謝物安
    非他命、甲基安非他命陽性反應，而查悉上情。
三、案經臺中市政府警察局第六分局報告臺灣臺中地方檢察署檢
    察官偵查起訴。　　
    理  由
壹、程序方面：
一、被告經合法傳喚，有本院111年10月27日審判筆錄可稽（見
    本院卷第204頁），無正當理由，於本院111年11月10日審理
    期日不到庭，亦有本院審判筆錄可考（見本院卷第223至228
    頁），爰不待其陳述，逕行判決。　　
二、證據能力部分：
　㈠按被告以外之人於審判外之言詞或書面陳述，除法律有規定
    者外，不得作為證據，為刑事訴訟法第159條第1項所明定。
　　本件證人洪伯易、丙○○於警詢之陳述，屬上訴人即被告乙○○
    （下稱被告）以外之人於審判外所為之陳述，被告之辯護人
    既爭執其證據能力，且查無法律規定得為證據之情形，應認
    無證據能力。
  ㈡除上述證據外，本判決以下所引用被告乙○○以外之人於審判
    外之陳述，檢察官、被告及其辯護人均未爭執其證據能力，
    迄本院言詞辯論終結前亦均未聲明異議，本院審酌此等證據
    資料作成時之情況，核無違法不當及證明力明顯過低之瑕疵
    ，與待證事實具有關連性，認以之作為證據屬適當，依刑事
    訴訟法第159條之5規定，均有證據能力。
  ㈢本判決以下所引用之非供述證據，經查並無違背法定程序取
    得之情形，亦無證據顯示有何偽造、變造之情事，且經本院
    於審理中依法踐行調查程序，依刑事訴訟法第158條之4規定
    之反面解釋，均具有證據能力。
貳、實體部分：
一、認定犯罪事實所憑之證據及理由：
  ㈠關於事實欄㈠部分：
    訊據被告固坦承有於上揭時間以其持用扣案如附表二編號1
    所示之手機，以通訊軟體LINE暱稱「Selena Chen」與暱稱
    「Lambert」之洪伯易聯絡，洪伯易並依其指示將2萬元匯入
    被告所申設之台中何厝郵局帳號0000000-0000000號帳戶（
    下稱被告郵局帳戶）內，惟矢口否認有何販賣第二級毒品未
    遂之犯行，辯稱：當時是洪伯易說要與我合資購買毒品，我
    們在通訊軟體LINE是談論合夥找藥頭的事情，所以洪伯易匯
    款2萬元給我，後來沒有找到藥頭交易，我將我的提款卡交
    給洪伯易讓他提領回去，之後洪伯易自己去找上手買毒品云
    云。辯護人辯護意旨略以：由被告與洪伯易之對話錄音譯文
    多次提到合夥、合資，很明顯被告只是與洪伯易合資購買毒
    品，其二人共同出資購買毒品，買的量比較大，可能會有一
    些折扣，也可以買到較多的毒品施用，被告並不是直接販賣
    毒品予洪伯易，應該僅構成轉讓毒品未遂或幫助施用毒品等
    罪云云。經查：
　1.被告於上揭時間以其持用扣案如附表二編號1所示之手機，
    以通訊軟體LINE暱稱「Selena Chen」與暱稱「Lambert」之
    洪伯易聯絡，洪伯易並依其指示將2萬元匯入被告郵局帳戶
    內之事實，業據被告於原審準備程序及審理時均供承不諱，
    核與證人洪伯易於偵訊及原審審理時之證述相符（見偵2857
    9卷第236至237頁、原審卷第127至135頁），並有員警偵查
    報告、指認犯罪嫌疑人紀錄表、證人洪伯易與被告使用暱稱
    「Selena Chen」之通訊軟體LINE對話紀錄翻拍照片及聊天
    紀錄、證人洪伯易騎乘車牌號碼000-0000號機車前往被告住
    處之車行紀錄與行車軌跡圖、員警現地查訪及勘查照片（見
    他7168卷第7至8、95至96、107至127、137至151頁）、被告
    郵局帳戶歷史交易清單及開戶基本資料、證人洪伯易申設之
    中國信託商業銀行帳號000000000000號開戶基本資料及存款
    交易明細、被告郵局帳戶查詢12個月交易匯總登摺明細（見
    偵28579卷第89至95、329至333頁）在卷可稽，復有扣案如
    附表二編號1所示之手機可佐，此部分事實應先堪認定。
　2.被告與證人洪伯易約定以2萬元之價格，交易甲基安非他命
    半台（約17.5克），並相約於109年2月6日在臺中交付，然
    被告嗣未能依約交付證人洪伯易甲基安非他命之事實，有以
    下事證可資認定：　
  ⑴證人洪伯易於偵訊及原審審理時證稱：我於109年2月3日23時
    36分許，想與被告購買半台約17.5克甲基安非他命，因為我
    不知道市價，我有先轉帳2萬元給被告，對話紀錄中我說「
    另外我拜託姐找的貨」就是請被告幫我找甲基安非他命，因
    為我人不在臺中，我就先匯款給被告，23時38分許我說「我
    禮拜四回台中再找你拿」，就是指等禮拜四回台中再找被告
    ，去被告的住所拿甲基安非他命，對話紀錄中被告稱「我叫
    我朋友拿下來，兩個人一起合夥比較快」，其實當初我不太
    了解被告的意思，因為對我而言我就是要向被告購買甲基安
    非他命，被告跟我說她可以動用的資源是多少，馬上再幫我
    調貨，她朋友會從北部開車南下，順便拿毒品給她，對話紀
    錄中「拿二」就是指拿17.5克大約2萬元，我後來是用我的
    中國信託銀行帳戶匯款2萬元給被告，我2月6日就是剛剛說
    到的星期四回臺中，我們約在臺中高鐵站碰面，被告跟我說
    貨有問題，所以我沒有拿到貨，也沒有拿回2萬元，被告沒
    有跟我說她是要跟誰買，被告究竟是否要跟我合資，對我而
    言都沒有差別，我就是要跟被告購買毒品，我跟被告聯絡時
    也沒有要與被告合夥，合夥的事情是被告自己提的，後來我
    有跟被告去臺北，但還是沒有拿到貨，因為這種事情也不能
    報案，所以錢沒有拿回來，也就不了了之等語（見偵28579
    卷第236至237頁、原審卷第127至135頁）。
　⑵被告暱稱「Selena Chen」與證人洪伯易暱稱「Lambert」間
    以通訊軟體LINE於109年2月3日至同年月4日之對話紀錄內容
    略以（見他7168卷第111至118頁）：
02/03（一）   時間 發話人 內容 23：35 Selena Chen 方便給我直接聯絡的方式嗎 23：36 Lambert [照片] [照片] 最後我已經表明了 對了  Selena Chen 說  Lambert 另外我拜託姐幫我找的貨  Selena Chen OK 馬上處理 23：37 Lambert 就是 《您已收回訊息》  Selena Chen 回收回收  Lambert 異性戀也是用這個單位嗎？ 10錢  Selena Chen 我會幫你處理 三八  Lambert 這樣的品質還會太差嗎  Selena Chen 就OK了 不錯很好 23：38 Selena Chen 要的話看哪時  Lambert 那就照這樣麻煩你  Selena Chen 我叫人家趕快  Lambert 我禮拜四回台中再找你拿  Selena Chen 寄小來  Lambert 只是我可能要賒帳一下  Selena Chen 你先算一下  Lambert 我賺到馬上會給你 23：39 Selena Chen 可以動員多少 我這邊 我是需要的 了解我說的意思嗎  Lambert 不懂  Selena Chen 我叫我朋友拿下來 兩個人一起合夥 比較快啦 23：40 Selena Chen 先算一下 我想問人家有沒有空  Lambert 你是說我一台可以馬上出多少的意思嗎  Selena Chen 對啦 23：41 Selena Chen 你先看一下 你可以動用多少 都是好的 不要擔心 23：42 Lambert 有姐在我是不擔心啦《笑臉圖案》  Selena Chen 哈哈 我朋友為了我 從北部開車下來看我 我正要跟他們聯繫一下 你要不要算一下 23：45 Lambert 嗯嗯 我出貨速度很不一定 最近斷貨斷的很嚴重 客人也跑的差不多 不然我也不會找貨找的那麼急早上還被騙四萬《哭臉圖案》  Selena Chen 我跟你說 這個東西 不用怕多 23：46 Selena Chen 了解我說的你就知道你 很感激我  Lambert 《您已收回訊息》  Selena Chen 了解我知道我們可以合夥 這次 23：49 Lambert 看來我的道行還不夠 23：50 Lambert 無法領悟 沒關係  Selena Chen 看妳  Lambert 《您已收回訊息》  Selena Chen 我是一定要 你只要拿二舊好  Lambert 《您已收回訊息》  Selena Chen 我也是拿二 了解我說的意思嗎  Lambert 喔喔喔這樣我就明白了 哈哈哈哈哈哈哈哈哈  Selena Chen 洗掉 23：51 Lambert 《您已收回訊息》 好喔好喔 這次我就跟姐先各半  Selena Chen 對啊嗯我也要啦 算你聰明啊 23：52 Lambert 這樣我就懂了 《笑臉圖案》  Selena Chen 跟著我走 那覺得好還是不好 23：53 Lambert 只是我〈錢圖案〉再慢慢回給你，可以嗎  Selena Chen 所以我叫你算一下 我自己這邊 要算一下  Lambert 當然好啊 算是我學費沒有白繳了  Selena Chen 《已收回訊息》 《已收回訊息》 23：54 Lambert 《您已收回訊息》 剛剛一萬 我再湊一湊 23：55 Lambert 《您已收回訊息》  Selena Chen 《您已收回訊息》  Lambert 《您已收回訊息》  Selena Chen 《您已收回訊息》  Lambert 只是看要怎麼給你  Selena Chen 一樣會過來啊 匯  Lambert 匯錢嗎 好 23：56 Selena Chen 我先來問價錢還要我用我的感覺是不是我要幫我 等 我很挑剔吧 機車的 找到我喜歡的 《已收回訊息》 《已收回訊息》  Lambert 女生的第六感一定比男生的準  Selena Chen 《已收回訊息》 23：57 Lambert 信你的準沒錯《大拇指比讚圖案》  Selena Chen 《已收回訊息》  Lambert 我很相信我的第六感 我覺得有問題的客人 儘管交易過第二次我還是不接 寧可不賺也不要冒自己的未來風險 23：58 Selena Chen 客人很多種 可以的話、我在把帳號給我 23：59 Lambert 應該是你的給我我匯給你吧？ 02/04（二）   00：04 Selena Chen 對啊 剛剛客戶打電話給我 00：05 Selena Chen 我帳號先給你 00：10 Lambert 好 00：11 Lambert 沒關係 姐先忙 我先處理家裡的雜事  Selena Chen 我處理好了快點  Lambert ？ 錢嗎 帳號給我 我匯錢  Selena Chen [照片] 等我 00：12 Selena Chen [語音訊息] [語音訊息]  Lambert 語音的部分請稍待  Selena Chen [語音訊息] 00：13 Selena Chen [語音訊息] 00：49 Lambert 好溜 我轉過去了 莫四碼 3456 00：50 Lambert [照片] 00：52 Selena Chen O K 00：53 Lambert "忙了一天 好累 剩下的就等姐姐通知了"  Selena Chen 早點休息 00：54 Lambert 所以這批貨什麼時候會到啊  Selena Chen 我還在龜毛當中 00：55 Lambert 哈哈哈 了改 我以為找個時間已經選好了  Selena Chen 哪有可能啊 00：56 Selena Chen 我是超級龜毛  Lambert 現在換你朋友來跟我說了 00：57 Selena Chen 說什麼  Lambert 還沒有任何進展 我實在好累 不想跟他們囉哩八嗦 那嘴臉真的是吼 吃相也不好看一點 嘖嘖 00：58 Selena Chen 本來就是啊  Lambert 不過姐姐放心！我還是會遵照姐姐的指示跟他們對話結束的！ 
　⑶綜合上開證人洪伯易之證述及其與被告間通訊軟體LINE對話
    紀錄內容可知，證人洪伯易於109年2月3日23時36分許，向
    被告提出購買甲基安非他命之要約，被告隨即承諾會「馬上
    處理」，證人洪伯易並向被告表示預計「禮拜四回台中再找
    你拿」（即109年2月6日）之預定取貨時間，被告隨後則向
    證人洪伯易表示自己也有「需要」，經證人洪伯易回稱其「
    不懂」被告之意思，被告才進而提出所謂「我叫我朋友拿下
    來，兩個人一起合夥比較快」的說法，證人洪伯易對此亦僅
    係附和被告稱「最近斷貨嚴重」、「找貨找得急」等語，被
    告則進一步鼓吹證人洪伯易稱「這種東西不用怕多」、「我
    們可以合夥」等語，對此證人洪伯易仍表示自己「道行不夠
    」、「無法領悟」後，始由被告提出所謂證人洪伯易「拿二
    」、被告自己也「拿二」之提議，證人洪伯易再附和被告所
    提出所謂「各半」的說法，並依被告指示於同年2月4日0時4
    8分許匯款，之後就只有等待被告通知（即對話紀錄中所謂
    「剩下的就等姐姐通知了」）。基此，證人洪伯易證稱其當
    初並不太了解被告意思，其目的就是要向被告購買甲基安非
    他命，被告稱要幫忙調貨，由被告朋友開車南下，順便拿毒
    品給被告，被告沒有說是要跟誰買，合夥的事情是被告自己
    提的，對於被告究竟是否要合資都沒有差別等語，應堪採信
    。
　⑷按關於毒品交易時間、交易地點、金額數量之磋商，及毒品之實際交付收取現款，係構成販賣毒品罪之重要核心行為。而所謂合資、代購、調貨行為是否構成販賣，自應視被告在買賣毒品過程中之交易行為特徵而定，即其究係立於賣方之立場，向上游取得貨源後，以己力為出售之交易，抑或立於買方之立場，代為聯繫購買加以判斷。若被告接受買主提出購買毒品之要約，並直接收取價金、交付毒品予買主，自己完遂買賣之交易行為，阻斷毒品購買者與毒品提供者之聯繫管道，縱其所交付之毒品，係其另行向上游毒販所取得，然其調貨行為仍具有以擴張毒品交易而維繫其自己直接為毒品交易管道之特徵，自仍屬於毒品危害防制條例所規定之販賣行為，因上游毒販與買主之間並無直接關聯，無從認係立於買方立場，為買主代為聯繫購買毒品，該毒品交易行為，自僅屬被告自己一人之單獨販賣行為。至於其實際上是否因而獲利，及所獲之利益是否為現金，或其利益係來自販入上游之購入金額、毒品數量折扣，或賣出予下手賺取差價，均非所問，如獲得物品、減省費用等均屬之（最高法院107年度台上字第417號、108年度台上字第2120號判決意旨參照）。又販毒之人，主觀上必有營利之意圖，毒品交易亦不必然以現貨買賣為常態，毒品交易通路賣方上、下手間，基於規避查緝風險，節約存貨成本等不一而足之考量，臨交貨之際，始互通有無之情形，亦所在多有，故販毒者與買方議妥交易並取得價金後，始轉而向上手取得毒品交付買方，不論該次交易係起因於賣方主動兜售或買方主動洽購，販毒者既有營利之意圖，非可與無營利意圖，而單純為便利施用之人，僅代為購買毒品或合資等幫助施用之情形等同視之（最高法院110年度台上字第2021號判決意旨參照）。經查，被告係與證人洪伯易在前揭通訊軟體LINE之對話紀錄中議妥毒品交易之時間、金額及數量，並直接向證人洪伯易收取購毒款項，證人洪伯易對於被告取得毒品之來源為何人（即被告在前揭對話紀錄中所稱「我叫我朋友拿下來」之「朋友」），均毫無所悉，對於被告轉向上手取得毒品之實際價格與數量亦毫不在意，足認被告係由自己完遂與證人洪伯易間之毒品交易磋商與收受價金行為；又證人洪伯易與被告之毒品來源間並無直接聯繫管道，縱被告仍須另行向上游毒販取得毒品，然其調貨行為仍具有以擴張毒品交易而維繫其自己直接為毒品交易管道之特徵，不論被告有無另外出資併向上游毒販購買取得毒品，依前揭說明，均無礙於被告販賣行為之認定。
  ⑸又販賣毒品屬嚴重違法行為，苟遭逮獲，後果嚴重，是毒販
    出售毒品時，無不小心翼翼，不敢公然為之，且毒品無公定
    價格，並可任意分裝或增減其份量，是其各次買賣之價格，
    當亦各有差異，或隨供需雙方之資力、關係之深淺、需求之
    數量、貨源之充裕與否、販賣者對於資金之需求程度，以及
    政府查緝之態度，進而為各種不同之風險評估，而為機動性
    之調整，是其價格標準，自非一成不變，且販賣者從各種「
    價差」或「量差」或「純度」謀取利潤方式，亦有差異，然
    其所圖利益之非法販賣行為目的，則屬相同，並無二致。因
    之販賣利得，除經被告坦承，或因帳冊記載致價量至臻明確
    外，確實難以究其原委。然按一般民眾之普遍認知，毒品價
    格非低、取得不易，且毒品交易向為政府查禁森嚴且重罰不
    寬貸，衡諸常情，倘非有利可圖，殊無必要甘冒持有毒品遭
    查獲、重罰之極大風險，無端交易或購入大量毒品，平添為
    警查獲之可能。從而，除確有反證足資認定係基於某種非圖
    利本意之關係外，通常尚難因無法查悉其實際買進、賣出之
    差價，而諉無營利之意思，或阻卻販賣犯行之追訴，致知過
    坦承者難辭重典，飾詞否認者反得逞僥倖，而失情理之平（
    最高法院111年度台上字第265號判決意旨參照）。經查，被
    告為智識正常之人，對於毒品交易向為檢警機關嚴予取締之
    犯罪當知悉甚稔，其與欲買受毒品之證人洪伯易並無親屬關
    係，亦非摯交好友，苟無利可圖，應無甘冒可能被查緝之極
    大風險為之；參以證人洪伯易向被告購買毒品之過程，係先
    將價金匯入被告所指定之帳戶內後，被告始聯繫不詳友人調
    貨，顯見被告對於證人洪伯易有無交付該購毒之價金甚為在
    意，如於買賣過程無從中賺取差價或投機貪圖小利，自無必
    要花費勞力、時間、電信費用等成本，並甘冒觸犯刑罰之高
    度風險，無償幫助證人洪伯易取得毒品；況由前揭2人之對
    話紀錄中，亦可見雙方均將毒品以「貨物」視之，證人洪伯
    易更提及其最近「斷貨」嚴重，「客人」也跑得差不多，覺
    得有問題的「客人」，寧可不賺也不要冒風險等語，被告亦
    附和證人洪伯易稱「客人」很多種等語，均足見雙方對於毒
    品物稀價昂，且毒品交易具有高風險等情均知之甚詳，卻仍
    甘冒遭查獲、重罰之風險交易，自堪信被告與證人洪伯易交
    易第二級毒品甲基安非他命之行為時，確有藉量差、價差等
    方式從中謀取其個人利益之意圖，被告主觀上應具有販賣第
    二級毒品甲基安非他命以營利之意圖，堪以認定。
  ⑹至於被告及其辯護人雖仍以前詞抗辯，惟所辯要與前揭事證
    不符，已難採信，且依前揭對話紀錄所示，被告所謂「合資
    購買毒品」，實際上係被告個人欲另外出資併同向上游毒販
    購買取得毒品而已，並無礙於被告販賣毒品予證人洪伯易之
    認定；又證人洪伯易事後未能依約取得毒品固然對被告有所
    不滿，然其證述內容尚有前揭對話紀錄內容可資佐憑，並非
    憑空杜撰、構陷之詞，堪可採信；又證人洪伯易事後固然曾
    與被告再共同北上找「藥頭」，然此乃因被告失約未能如期
    履行交付毒品所致，且縱使證人洪伯易事後陪同被告北上，
    然其實際上對於被告之毒品來源仍毫無所悉，亦未曾與所謂
    的「藥頭」實際接洽交易，更遑論被告與證人洪伯易於原審
    審理時當庭對質之過程中，證人洪伯易仍態度堅定地對被告
    稱：「就我而言我只是找你購買毒品，我並不知道你要合資
    ，我是找你購買，不是找台北的人購買，是你找我一起去台
    北，是你說要幫我討回的，我不認識你的上游，我怎麼敢去
    討回」等語甚詳（見原審卷第143至144頁），核與一般交易
    常情相符，益可見被告所謂「合資購買毒品」，僅係被告於
    證人洪伯易向其為購買毒品要約後，其個人為了併同向上游
    毒販購買取得毒品之一廂情願之詞，尚難採為對被告有利之
    認定。另被告雖指稱事後未完成交易，有將提款卡交給證人
    洪伯易，讓證人洪伯易自行提領2萬元回去云云，惟為證人
    洪伯易所否認，且卷內亦無其他證據足以證明被告確有返還
    證人洪伯易此部分交易價金，是被告此部分之供述亦無足取
    ，附此敘明。
  3.綜上所述，被告及其辯護人所辯核與事實不符，要無可採。
    被告上開販賣第二級毒品未遂之犯行事證明確，堪以認定，
    應依法論科。 
  ㈡事實欄㈡部分：
    訊據被告固坦承有於上揭時間以其持用扣案如附表二編號1
    所示之手機為聯絡工具，先向通訊軟體Messenger暱稱「無
    神論」之陳俊男拿取甲基他非他命後，收取丙○○交付之購毒
    價金2500元，並在其上址住所將甲基安非他命交給丙○○等情
    ，惟矢口否認有何販賣第二級毒品之犯行，辯稱：丙○○自己
    也認識陳俊男，問我陳俊男是不是還有在賣毒品，向我借用
    扣案如附表二編號1所示之手機與陳俊男聯絡要購買毒品，
    陳俊男到我家樓下後，才由我下樓跟陳俊男拿取甲基安非他
    命，並且把丙○○交給我的2,500元毒品價金轉交給陳俊男，
    我只是幫丙○○下去跟陳俊男拿丙○○要買的毒品，沒有因此獲
    得任何好處云云；辯護人辯護意旨略以：被告收受丙○○交付
    之2500元後，去了樓下就交給陳俊男2500元，向陳俊男拿了
    毒品後，就交給丙○○，時間非常短暫，被告顯然無營利意圖
    ，頂多構成轉讓毒品罪云云。經查：
　1.被告於109年8月14日5時8分至6時45分許，先在其上址住所
    附近，向通訊軟體Messenger暱稱「無神論」之陳俊男取得
    若干甲基他非他命（陳俊男所涉販賣第二級毒品部分，業經
    另案判處罪刑確定），嗣再將該甲基安非他命交付通訊軟體
    LINE暱稱「迪」之丙○○之事實，業據被告於原審準備程序及
    審理時均供承不諱，核與證人丙○○於偵訊、證人陳俊男於偵
    訊及原審審理時之證述相符（見偵28579卷第285至286頁、
    偵30683卷第292至293頁、原審卷第147至154頁），並有指
    認犯罪嫌疑人紀錄表、扣案如附表二編號1所示之手機與Mes
    senger暱稱「無神論」之對話紀錄翻拍照片、同手機與LINE
    暱稱「迪」之對話紀錄翻拍照片（見偵35724卷第75至78、1
    46至169頁）、本院110年度上訴字第397號刑事判決、原審
    法院109年度訴字第2820號刑事判決（見原審卷第77至99頁
    ）在卷可稽，復有扣案如附表二編號1所示之手機可佐，此
    部分事實應先堪認定。
  2.被告於109年8月14日晚間某時許，與通訊軟體LINE暱稱「迪
    」之丙○○聯絡，相約在被告上址住所內，以2,500元之價格
    ，販售並交付數量不詳之甲基安非他命供丙○○當場施用完畢
    之事實，有以下事證足資認定：
　⑴證人丙○○於偵訊時證稱：我不認識陳俊男，我認識被告，我
    曾於109年8月14日晚上，在被告位於臺中市南區忠明南路的
    住處，購買2,500元甲基安非他命，當天我有拿到毒品，並
    在被告的住處施用完畢，也有把2,500元交給被告，就我的
    認識，我就是與被告購買毒品的等語（見偵28579卷第285至
    286頁）。　
  ⑵證人陳俊男於偵訊及原審審理時證稱：我認識被告10幾年，
    不認識丙○○或綽號「迪」之人，我通訊軟體Messenger的暱
    稱是「無神論」，所提示於8月14日的對話紀錄中說「你昨
    天那個很少耶」、「你這次2500可不可以多一點OK嗎」，我
    回答「好」的對話，是我與被告間的對話，被告要跟我拿2,
    500元的甲基安非他命，對話紀錄中說「一樣停那裡」是指
    被告住家後門，語音通話也是與被告間通話，我後來有到被
    告住家樓下交易毒品，把毒品交給被告，被告只跟我說是別
    人要的，我沒有進一步詢問別人是誰，因為我都不認識，幹
    嘛去問，我是賣毒品給被告本人，不是賣給被告朋友，而當
    時也只有被告一人下來而已，對話紀錄中6時45分許我說我
    快到了，差不多是這個時間與被告碰面，被告有跟我說他會
    再提高價錢賣給她的藥腳賺取差價，是被告自己跟我講的，
    我也只是聽被告講，我並不清楚被告如何從中獲取利潤等語
    （見偵30683卷第292至293頁、原審卷第147至154頁）。
　⑶被告與暱稱「無神論」之證人陳俊男間，於109年8月14日以
    通訊軟體Messenger之對話紀錄略以：　
時間 發話人 內容 5：07 被告 《撥打語音通話未接通》 趕快過來 5：08 被告 《撥打語音通話未接通》 快點有急事  無神論 幹嗎  被告 拿東西過來  無神論 多少  被告 你昨天那個很少耶 你這次2500可不可以多一點 OK嗎  無神論 好  被告 好好乖 愛死你了 《讚圖形》 一樣停那裡 5：23 被告 《語音通話》 5：35 被告 《語音通話》 你在哪裡  無神論 等  被告 在路上還是 5：51 被告 《語音通話》 你到底要不要來 我朋友在這邊等好久 6：01 被告 《語音通話》 《讚圖形》 6：45 被告 《讚圖形》 要不要  無神論 快到  被告 嗯 6：51 被告 《語音通話》 
  ⑷綜合上開證人之證述及被告與證人陳俊男間之對話紀錄，再
    參照被告對於①曾向證人丙○○收取2,500元購買甲基安非他命
    之價金，及②其將從證人陳俊男處取得之甲基安非他命交予
    證人丙○○等情均供認不諱（見原審卷第73頁），足認被告應
    係先於109年8月14日5時8分至6時45分許，在其位於上址之
    住所附近，向通訊軟體Messenger暱稱「無神論」之陳俊男
    購得甲基他非他命後，再於同日晚間某時許，與通訊軟體LI
    NE暱稱「迪」之證人丙○○聯絡，並相約在被告上址住所內，
    以2,500元之價格販售並交付數量不詳之甲基安非他命供證
    人丙○○當場施用完畢。
  ⑸被告及其辯護人雖以前詞抗辯，然姑不論被告與證人陳俊男
    交易及證人丙○○與被告交易之時間差並非如被告所辯，且證
    人陳俊男、丙○○均明確證稱不認識對方，其等均僅認識被告
    ，則證人陳俊男、丙○○根本無從直接聯繫交易，其等勢必均
    須透過被告「仲介」交易；況倘果如被告所辯，證人丙○○認
    識證人陳俊男，且欲直接與證人陳俊男購買毒品，又何勞被
    告從中代為收受及轉交毒品與價金？蓋毒品交易乃非法行為
    ，為減少被查緝之風險，大多於隱密下進行交易，每多一人
    知悉，就多一層被查獲之風險，且毒品物稀價昂，每多一人
    經手，就多一層被抽佣之可能，則被告辯稱證人丙○○交付2,
    500元，請其代為與證人陳俊男購得毒品後，再轉交給證人
    丙○○云云，要屬臨訟飾卸之詞，委難採信。
  ⑹又毒品處於國家嚴查禁絕之狀態下，其買賣本可任由販毒者
    降減毒品純度或份量或加價求售，衡諸情理，販毒之人通常
    係圖從販入與賣出毒品之量價或純度差異牟求利益，除因有
    特殊情由而不圖營利即外流毒品之少數事例外，鮮少有甘罹
    重典平白以成本價格供應他人者。因此，基於一般趨利避損
    之普遍人性與審判實務所累積之經驗法則，本於營利意圖之
    有償販賣毒品為常態事例，無營利意圖之平價有償轉讓毒品
    為變態事例，此種變態事例應具有充分之緣由與說理，始能
    資為審判之依據（最高法院110年度台上字第3310號判決意
    旨參照）。經查，被告與證人丙○○間並無親屬關係，亦非摯
    交好友，卻甘冒因持有毒品遭查獲、重罰之極大風險，於自
    身住處與證人丙○○交易毒品，平添為警查獲之可能，顯見其
    意在阻斷證人丙○○與證人陳俊男從事毒品交易之聯繫管道，
    藉以從中賺取量價或純度差異牟利，被告及其辯護人辯稱被
    告並未從中獲得任何好處云云，要難採信。
  3.綜上所述，被告及其辯護人所辯均非可採，被告上開販賣第
    二級毒品之犯行事證明確，堪以認定，應依法論科。 
二、論罪科刑：
  ㈠按行為後法律有變更者，適用行為時之法律。但行為後之法
    律有利於行為人者，適用最有利於行為人之法律。刑法第2
    條第1項定有明文。經查，被告如事實欄㈠部分之行為後，
    毒品危害防制條例第4條第2項已於109年1月15日修正公布，
    自同年7月15日生效施行。修正前毒品危害防制條例第4條第
    2項規定：「製造、運輸、販賣第二級毒品者，處無期徒刑
    或7年以上有期徒刑，得併科新臺幣1,000萬元以下罰金。」
    ；修正後則規定：「製造、運輸、販賣第二級毒品者，處無
    期徒刑或10年以上有期徒刑，得併科新臺幣1,500萬元以下
    罰金。」，經比較修正前後之規定，修正後之規定已將法定
    刑提高，顯然並未較有利於被告，是依刑法第2條第1項前段
    規定，被告如事實欄㈠之犯行，應適用被告行為時即修正前
    毒品危害防制條例之規定。
  ㈡按甲基安非他命係毒品危害防制條例第2條第2項第2款所稱之
    第二級毒品，不得非法持有、販賣。而刑事上之販賣毒品行
    為，係以營利為目的，將標的物賣出，是販賣毒品之既、未
    遂，自應以標的物（即毒品）已否交付為斷。經查，被告如
    事實欄㈠所示之犯行，因被告未能向其毒品上手調得甲基安
    非他命而未依約交付，應屬販賣未遂。
  ㈢核被告如事實欄㈠所為，係犯修正前毒品危害防制條例第4條
    第6項、第2項之販賣第二級毒品未遂罪；如事實欄㈡所為，
    係犯毒品危害防制條例第4條第2項之販賣第二級毒品罪。被
    告因販賣而持有第二級毒品甲基安非他命之低度行為，為其
    販賣之高度行為所吸收，不另論罪。
  ㈣被告所犯上開二罪，其犯意各別，行為互異，應予分論併罰
    。
  ㈤刑之減輕：
  1.被告如事實欄㈠所示之犯行，已著手於販賣第二級毒品行為
    之實行，惟因其並未依約交付甲基安非他命而未生交易成功
    之既遂結果，應屬未遂犯，爰依刑法第25條第2項規定，減
    輕其刑。
  2.按毒品危害防制條例第17條第1項規定：「犯第4條至第8條
    、第10條或第11條之罪，供出毒品來源，因而查獲其他正犯
    或共犯者，減輕或免除其刑。」旨在鼓勵毒品下游者具體供
    出其上游供應人，俾進一步擴大查緝績效，揪出其他正犯或
    共犯，以確實防制毒品泛濫或更為擴散。所稱之犯罪者，係
    以法院認定、判斷之結果為準，非謂行為人必須自白犯同條
    項所列之罪，始稱充足。具體言之，縱然以持有、施用毒品
    人之姿，供出其毒品來源，而經查明起訴或認定其身分實係
    販賣或誘人施用或轉讓（下稱販賣等）者，仍有該第1項寬
    典之適用。換言之，經起訴販賣等者，縱否認販賣等，辯稱
    僅係施用、持有或為其他抗辯，如確能供出毒品來源，因而
    查獲其他正犯或共犯者，仍應有該第一項減免其刑規定之適
    用。否則無異強迫須自白販賣等犯行，且供出來源，始得邀
    減免，不唯混淆該第1項、第2項之規範目的，且違背被告不
    自證己罪原則（最高法院102年度台上字第4124號、108年度
    台上字第4385號判決意旨參照）。經查，被告就事實欄㈡所
    示之犯行雖否認犯罪，惟其於偵查中供出其毒品來源為證人
    陳俊男並因而查獲等情，業據檢察官於起訴書內記載明確（
    見起訴書第4至5頁），並有本院110年度上訴字第397號、原
    審法院109年度訴字第2820號刑事判決（見原審卷第77至99
    頁）在卷可佐，自應依前揭規定，就被告此部分犯行依法減
    輕其刑。
　㈥又按犯第四條至第八條之罪於偵查及歷次審判中均自白者，
    減輕其刑，毒品危害防制條例第17條第2項定有明文。參酌
    其修正理由，可知所謂歷次審判中均自白，係指歷次事實審
    審級（包括更審、再審或非常上訴後之更為審判程序），且
    於各該審級中，於法官宣示最後言詞辯論終結時，被告為自
    白之陳述而言。查被告雖坦承其收取丙○○給付之2500元，並
    將自陳俊男處取得之毒品交付丙○○等情，然被告於警詢辯稱
    ：我並沒有販售丙○○甲基安非他命，是丙○○要跟「無神論」
    、「董芯」（指陳俊男）購買甲基安非他命（筆錄誤載為安
    非他命）而請我向「無神論」聯繫等語（見偵字第35724號
    卷第38、39頁），於偵訊時亦辯稱：（是否於109年8月14日
    在妳住處販賣2500元甲基安非他命[筆錄誤載為安非他命]給
    丙○○?）沒有，他是向「無神論」買的云云（見偵字第28579
    號卷第324頁），於原審及本院亦辯稱是丙○○向陳俊男購買
    毒品，向被告借用電話與陳俊男聯繫，丙○○委託被告下樓跟
    陳俊男取得毒品，並轉交給丙○○云云（見原審卷第72至73頁
    、第228頁、本院卷第143頁、第195至196頁）。可見被告於
    本案偵查及歷次審判中均否認自己販賣甲基安非他命予丙○○
    之事實，自難認被告就事實欄㈡所示販賣第二級毒品犯行有
    自白，故無從適用上開規定減輕其刑。被告上訴意旨稱：其
    坦承有收取丙○○給付之2500元，並將自陳俊男處取得之毒品
    轉交予丙○○等情，符合毒品危害防制條例第17條第2項規定
    ，應減輕其刑云云，尚非可採。
　㈦又刑法第59條之酌量減輕其刑，必須犯罪另有特殊之原因與
    環境等等，在客觀上足以引起一般同情，認為即予宣告法定
    低度刑期尤嫌過重者，始有其適用。查被告自陳其家庭經濟
    狀況勉持，患有精神上疾病，長年需服用藥物控制病情，且
    須單獨扶養年僅4歲幼兒等情，固堪憐憫，然被告不知潔身
    自愛，正常工作賺取生活所需，明知毒品為政府明令嚴禁，
    竟貪圖不法利益，甘於觸法，販賣第二級毒品予洪伯易、丙
    ○○等人，被告販賣洪伯易之毒品，雖因被告未能自其毒品來
    源取得毒品，致未能依約交付毒品給洪伯易，而販賣未遂，
    然其等交易毒品數量高達17.5公克、金額為2萬元，而被告
    販賣給丙○○第二級毒品金額為2500元，核均非屬小量交易，
    被告所為足以助長毒品氾濫，嚴重危害國民健康及社會治安
    ，依其犯罪情節，難認在客觀上有足以引起一般同情，堪可
    憫恕之處，而被告如事實欄㈠所示之犯行，經依刑法第25條
    第2項規定，減輕其刑；如事實欄㈡所示犯行經依毒品危害
    防制條例第17條第1項規定減輕其刑後，其處斷刑均大幅降
    低，縱各科以最低度刑（如事實欄㈠所示之犯行部分為有期
    徒刑3年6月，如事實欄㈡所示犯行部分為有期徒刑3年4月）
    ，已無情輕法重之情形，是均無適用刑法第59條規定酌減其
    刑之餘地。被告上訴意旨請求就被告上開二犯行均依刑法第
    59條規定酌減其刑云云，難認有據。
三、原審審理結果，認被告上揭犯行事證明確，而依上述規定分
    別論罪，並說明被告所犯上開二罪應分論併罰，如事實欄㈠
    所示犯行依刑法第25條第2項規定減輕其刑，如事實欄㈡所
    示犯行依毒品危害防制條例第17條第1項規定減輕其刑之理
    由，復以行為人之責任為基礎，審酌毒品對社會秩序及國民
    健康危害至深且鉅，販賣毒品以營利之行為情節尤重，更應
    嚴加非難，對違犯者原則上不宜輕判，以期降低毒品氾濫，
    被告無視於國家禁絕毒品之禁令，為圖一己經濟私利，任意
    販賣甲基安非他命以營利，肇生他人施用及轉售甲基安非他
    命之來源，助長甲基安非他命流通氾濫，戕害國人身心健康
    ，並有滋生其他犯罪之可能，對於社會所生之危害程度非輕
    ；且犯後飾詞狡卸，否認犯罪或避重就輕，均未見有任何悔
    意，惟被告事實欄㈠所為僅止於販賣未遂，並因向上手調毒
    品之過程中，涉入其他人身危險，而事實欄㈡所為則係證人
    陳俊男之下游商，轉售毒品予證人丙○○以營利，犯後已供出
    毒品來源而查獲證人陳俊男，對於遏止毒品擴散仍有所助益
    ，並考量被告自陳之教育程度、職業及家庭經濟與生活狀況
    （見原審卷第230頁），暨其各該犯罪之目的、動機、手段
    及交易毒品之金額、數量等一切情狀，就被告如事實欄㈠、
    ㈡所示犯行，分別量處如附表一「論罪科刑及沒收」欄所示
    之刑。並就沒收部分，敘明⒈經查，扣案如附表二編號1所示
    之手機，為被告所有，用以供與證人洪伯易、丙○○聯絡等情
    ，業據其於原審審理時均供認不諱（見原審卷第226頁），
    並經認定係被告用以供事實欄一、(一)(二)所示之犯行所使
    用之工具如前，自應依毒品危害防制條例第19條第1項規定
    ，分別於被告各該罪刑項下宣告沒收。⒉被告就事實欄㈠所
    取得之2萬元、就事實欄㈡所取得之2,500元，分別為其各該
    犯行所取得之犯罪所得，雖均未扣案，仍應刑法第38條之1
    第1項前段、第3項規定，分別於其各該罪刑項下宣告沒收，
    於全部或一部不能沒收或不宜執行沒收時，追徵其價額。⒊
    至於扣案如附表二編號4至7所示之物，並無其他積極證據足
    以證明與本案有關，爰均不予宣告沒收。核其採證認事用法
    俱無違誤或不當，量刑亦符合罪刑相當原則、比例原則、公
    平原則，堪認妥適。被告就原判決關於上揭犯行部分上訴，
    執上情詞，否認犯罪或避重就輕
　　，且主張其如事實欄㈡部分應適用毒品危害防制條例第17條
    第2項規定減輕其刑，並請求就上揭二犯行均依刑法第59條
    規定酌減其刑云云，核均無可採，詳如前述理由。是其上訴
    為無理由，應予駁回。
四、據上論結，應依刑事訴訟法第371條、第368條，判決如主文
    。
本案經檢察官黃鈺雯提起公訴，檢察官甲○○到庭執行職務。
中　　華　　民　　國　　111 　年　　11　　月　　24　　日
　　　　　　　刑事第七庭　審判長法　官　梁堯銘
　　　　　　　　　　　　　　　　法　官　羅國鴻
　　　　　　　　　　　　　　　　法　官　許文碩
以上正本證明與原本無異。
如不服本判決應於收受送達後20日內向本院提出上訴書狀，其未
敘述上訴理由者，並得於提起上訴後20日內向本院補提理由書（
均須按他造當事人之人數附繕本）「切勿逕送上級法院」。因疫
情而遲誤不變期間，得向法院聲請回復原狀。

　　　　　　　　　　　　　　　　書記官　詹于君

中　　華　　民　　國　　111 　年　　11　　月　　24　　日

【附錄本案論罪科刑法條】
（修正前）毒品危害防制條例第4條
製造、運輸、販賣第一級毒品者，處死刑或無期徒刑；處無期徒
刑者，得併科新臺幣2千萬元以下罰金。
製造、運輸、販賣第二級毒品者，處無期徒刑或7年以上有期徒
刑，得併科新臺幣1千萬元以下罰金。
製造、運輸、販賣第三級毒品者，處7年以上有期徒刑，得併科
新臺幣7百萬元以下罰金。
製造、運輸、販賣第四級毒品者，處5年以上12年以下有期徒刑
，得併科新臺幣3百萬元以下罰金。
製造、運輸、販賣專供製造或施用毒品之器具者，處1年以上7年
以下有期徒刑，得併科新臺幣1百萬元以下罰金。
前五項之未遂犯罰之。

毒品危害防制條例第4條
製造、運輸、販賣第一級毒品者，處死刑或無期徒刑；處無期徒
刑者，得併科新臺幣3千萬元以下罰金。
製造、運輸、販賣第二級毒品者，處無期徒刑或10年以上有期徒
刑，得併科新臺幣1千5百萬元以下罰金。
製造、運輸、販賣第三級毒品者，處7年以上有期徒刑，得併科
新臺幣1千萬元以下罰金。
製造、運輸、販賣第四級毒品者，處5年以上12年以下有期徒刑
，得併科新臺幣5百萬元以下罰金。
製造、運輸、販賣專供製造或施用毒品之器具者，處1年以上7年
以下有期徒刑，得併科新臺幣1百50萬元以下罰金。
前五項之未遂犯罰之。

【附表一】
編號 犯罪事實 論罪科刑及沒收 一 如事實欄一、(一)所載 乙○○販賣第二級毒品，未遂，處有期徒刑肆年拾月。 扣案如附表二編號1所示之物沒收。未扣案之犯罪所得新臺幣貳萬元沒收，於全部或一部不能沒收或不宜執行沒收時，追徵其價額。 二 如事實欄一、(二)所載 乙○○販賣第二級毒品，處有期徒刑肆年陸月。 扣案如附表二編號1所示之物沒收。未扣案之犯罪所得新臺幣貳仟伍佰元沒收，於全部或一部不能沒收或不宜執行沒收時，追徵其價額。 
【附表二】
編號 物品名稱及數量 備註 1 iPhone手機1支 含門號0000-000000號SIM卡1張；IMEI：000000000000000 2 殘渣袋1包 衛生福利部草屯療養院109年10月19日草療鑑字第1091000018號鑑驗書鑑驗結果：含第二級毒品甲基安非他命 3 吸食器1組 應為被告供施用毒品使用之物 4 分裝袋1包  5 電子磅秤1臺  6 白色錠劑1包 衛生福利部草屯療養院109年10月19日草療鑑字第1091000018號鑑驗書鑑驗結果： 送驗淨重：2.0164公克 驗餘淨重：1.9674公克 檢出結果：含第三級毒品氟硝西泮 7 淡橙色錠劑2包 衛生福利部草屯療養院109年10月19日草療鑑字第1091000018號、109年10月29日草療鑑字第1091000021號鑑驗書鑑驗結果： 送驗淨重：1.8980公克 驗餘淨重：1.8497公克 檢出結果：含第四級毒品氯硝西泮 純質淨重：檢驗前淨重1.8980公克，純度＜1％ ◎送驗單位指定鑑驗，推估檢品2包，檢驗前總淨重3.1057公克，檢驗後總淨重3.0574公克